臺灣南投地方法院行政訴訟判決
111年度交字第10號
原      告  黃佑群  
被      告  交通部公路總局臺中區監理所

代  表  人  魏武盛  
訴訟代理人  徐良瑋  
上列當事人間交通裁決事件，原告不服111年2月25日埔監裁字第
62-JF0000000號裁決、第62-JF0000000號裁決，提起行政訴訟，
本院判決如下：
    主  文
一、原處分撤銷。
二、訴訟費用由被告負擔。
    事實及理由
一、爭訟概要：　　
　　原告於111年1月29日11時28分許騎乘車牌號碼000-0000號普
    通重型機車（下稱系爭甲車），行經南投縣○○鎮○○街0號前
    ，突於道路中暫停影響後車行進，經民眾以行車紀錄器拍攝
    並向南投縣政府警察局埔里分局交通組(下稱舉發機關）檢
    舉，經舉發機關員警勘驗行車紀錄器影像後認原告有違反道
    路交通管理處罰條例（下稱處罰條例）第43條第1項第4款所
    定「非遇突發狀況，在行駛途中煞車或於車道中暫停」之違
    規行為，並填製舉發日期111年2月8日投警交字第JF0000000
    號、第JF0000000號舉發違反道路交通管理事件通知單（下
    稱舉發通知單）舉發，記載應到案日期為110年3月25日前。
    嗣原告於111年2月16日向交通部公路總局臺中區監理所屬南
    投監理站（下稱南投監理站）提出陳述單，經南投監理站向
    舉發機關函查結果，認本件違規事實明確，遂於111年2月22
    日以中監投埔站字第1110036879號函通知原告仍應依章處罰
    ，嗣於111年2月25日依違反處罰條例第43條第1項第4款、第
    43條第4項、第85條第1項規定，以埔監裁字第62-JF0000000
    號、第62-JF0000000號裁決書裁處原告罰鍰12,000元，記違
    規點數3點，並吊扣普通小型車駕駛執照6個月，及應參加道
    路交通安全講習（下合稱原處分）。原告不服，提起本件行
    政訴訟。
二、原告起訴主張及聲明：
  ㈠主張要旨：
    原告於111年1月29日騎乘系爭甲車，在和六街與和二街路口
    時，突遇自和六街欲右轉和二街之檢舉人車輛(下稱系乙車)
    ，故原告以跨越雙黃線並自系爭乙車左側超車，經系爭乙車
    鳴按喇叭後，遂將系爭乙車減速並停放在系爭甲車前方。因
    此，原告係因聽聞喇叭聲而停車，待系爭乙車車主說明為何
    鳴按喇叭，其擔心有肇事逃逸之情形，遂將系爭乙車立起中
    柱並前往詢問狀況，即非屬未發生突發狀況而於車道中暫停
    之違規行為。
　㈡聲明：如主文第1 項所示。
三、被告答辯及聲明：
  ㈠答辯要旨：
　  依舉發光碟之內容，原告確有未發生突發狀況而於車道中暫
    停之行為，且上開內容與原告前述主張，亦非相符，即難謂
    有何突發狀況可言。
　 ㈡聲明：原告之訴駁回。
四、本件如爭訟概要欄所述之事實，有舉發通知單、陳述單、南
    投監理站111年2月22日中監投埔站字第1110036879號函、原
    處分及送達證書、汽車及機車車籍查詢資料在卷可稽。
五、本院之判斷： 　
　㈠按汽車駕駛人，駕駛汽車有非遇突發狀況，在行駛途中任意
    驟然減速、煞車或於車道中暫停之情形者，處6,000 元以上
    24,000元以下罰鍰，並當場禁止其駕駛。汽車駕駛人有第1 
    項第3 款行為者，並吊扣該汽車牌照3 個月。處罰條例第43
    條第1 項第3 款、第4 項前段固有明文。又處罰條例第43條
    第1項第3 款、第4 款係處罰「惡意逼車之危險駕駛行為」
    ，且該逼車行為，與第43條第1 項第1 、2 、5 款之典型飆
    車行為，均屬危險駕駛行為之態樣，則處罰條例第43條第1 
    項第3 款規定之目的，係在處罰駕駛人以危險方式駕車而有
    危害交通安全之情事，藉以達成有效維護交通秩序及保障交
    通安全之目的。惟當事人主張有利於己之事實者，就其事實
    有舉證之責任。民事訴訟法第277 條本文定有明文，該規定
    依行政訴訟法第237 條之9 第1 項、第236 條、第136 條之
    規定，於交通裁決事件準用之。再者，當事人主張事實，須
    負舉證責任，倘其所提出之證據，不足為主張事實之證明，
    自不能認其主張之事實為真實。行政官署對於人民有所處罰
    ，必須確實證明其違法之事實。倘不能確實證明違法事實之
    存在，其處罰即不能認為合法。
　㈡本件依原告主張及被告答辯意旨內容觀之，兩造主要爭執點
    ，厥在於：系爭甲車於前揭時、地之駕駛行為是否有處罰條
    例第43條第1 項第4 款所定惡意逼車之危險駕駛行為？經查
    ：
　⒈本院勘驗舉發機關提供之舉發光碟，勘驗結果為如附表所示
    ，則依上開光碟所示之內容，系爭甲車雖於上開時、地自跨
    越雙黃線左側超越爭爭乙車，經系爭乙車鳴按喇叭後，即在
    和二街道路上暫停而步行至系爭乙車前等情事，然其原告之
    系爭甲車與系爭乙車已有相當一段距離，且系爭乙車亦有緩
    慢往前行駛之情形，堪認系爭甲車並無急煞或忽快、忽慢而
    於道路中暫停，進而有逼迫或影響系爭乙車駕駛安全性而有
    危害交通安全等情形，是否該當於處罰條例第43條第1項第4
     款「惡意逼車之危險駕駛行為」，尚屬有疑。是以，原告
    上開行為尚不該當處罰條例第43條第1 項第4 款所定惡意逼
    車之危險駕駛行為。
  ⒉綜上所述，被告就原告前開違規行為，無法證明原告於上開
    時、地駕駛系爭甲車之行為確屬處罰條例第43條第1 項第4 
    款「非遇突發狀況，在行駛途中煞車或於車道中暫停」之惡
    意逼車危險駕駛行為；此外，被告亦未能提出其他證據舉證
    以實其說，則被告據以認定原告有於前開時、地之違規行為
    並依處罰條例第43條第1 項第4 款及第4項裁處罰鍰12,000
    元，記違規點數3點，並吊扣普通小型車駕駛執照6個月，及
    應參加道路交通安全講習之原處分內容，即有違誤。
  ㈢本件判決基礎已臻明確，兩造其餘之攻擊防禦方法及訴訟資
    料經本院斟酌後，核與判決不生影響，無一一論述之必要，
    併予敘明。
六、結論：原處分違法，原告訴請撤銷原處分，為有理由，應予
    准許。
中　　華　　民　　國　　111 　年　  5  　 月　  18  　日
                  行政訴訟庭　法　官　鄭順福
一、上為正本係照原本作成。
二、如不服本判決，應於送達後20日內，向本院提出上訴狀，其
    未表明上訴理由者，應於提出上訴後20日內向本院補提理由
    書（均須按他造人數附繕本）。上訴理由應表明關於原判決
    所違背之法令及其具體內容，或依訴訟資料可認為原判決有
    違背法令之具體事實。
中　　華　　民　　國　　111 　年　　5 　　月　　18　　日
                              書記官  施涵雯
附表：檔案名稱trim.50A35DC1246E49DC93FB97Z000000000.mov
時間 影像內容     2022/1/29 11：27：21 至 11：28：30  影片時間為111年1月29日11時27分21秒，此時某車輛沿南投縣埔里鎮和六街往和二街方向行駛，並準備於和六街與和二街路口處右轉，嗣原告騎乘車牌號碼000-0000普通重型機車（即系爭甲車）於和二街（雙向單線道）由南往北方向，跨越雙黃線並自該車左側超越該車輛，經該車輛鳴按喇叭後，原告將系爭甲車減速並停在該車輛之前方，該車繼續往前行駛後系爭甲車前方，原告將系爭機車立起機車中柱後，即走向該車並稱：我直行耶，你搞什麼？該車車主稱：不是嗆啦！緊張、嚇到啦！原告即騎乘系爭甲車離去。